臺灣高等法院臺中分院民事判決　96年度上字第88號
上　訴　人　丁○○（原名蔡炳榮）
上　訴　人　乙○○○
前列二人共同
訴訟代理人　丙○○
被 上訴 人　甲○○
　　　　　　　　　　　號
上列當事人間請求損害賠償事件，上訴人對於中華民國96年2月
13日臺灣臺中地方法院95年度訴字第2663號第一審判決提起上訴
，本院於96年4月10日言詞辯論終結，判決如下：
    主  文
上訴駁回。
第二審訴訟費用由上訴人負擔。
    事實及理由
一、上訴人起訴主張：被上訴人明知訴外人許振文並無駕駛配備
    抓斗之大卡車執照，竟將車號TD-286號大卡車（下稱系爭車
    輛）交付訴外人許振文使用。嗣因系爭車輛車斗之油壓昇降
    機故障，訴外人許振文乃於民國（下同）90年2月27日14時
    許，將系爭車輛開至臺中縣太平市○○路566號「誠通輪胎
    行」旁邊空地等待維修。90年2月28日9時40分許，訴外人許
    振文以鋼索套住系爭車輛車斗靠近車頭部位外側兩端隙縫處
    ，利用系爭車輛抓斗抓住鋼索中央，將車斗拉起懸空俾利修
    理之際，本應注意以此方式將車斗拉起懸空，該鋼索兩端須
    套牢車斗，且能承受車斗之重量，預防懸空之車斗突然掉落
    ，危及在場人之生命。而依當時之情形並非不能注意，竟疏
    未注意，亦未採取必要防護措施，致該懸空之車斗，因鋼索
    無法承受重量鬆脫彈落地面而突然下壓，壓及適在場幫忙遞
    交工具之上訴人二人之子蔡凱偉，使蔡凱偉頭頸部遭夾壓，
    受有顏面部及頸椎骨折，造成外傷性休克，送醫不治死亡。
    上訴人二人因被害人蔡凱偉死亡，業已支出殯葬費新臺幣（
    下同）20萬9590元。又上訴人丁○○為38年出生、原告乙○
    ○○為48年出生，事發當時分別為52歲及42歲，以60歲退休
    年齡計算，退休後需受扶養之年歲各為18．64年及22．17年
    ，上訴人二人互為配偶及另有子女二人，是被害人蔡凱偉應
    負擔之扶養費為1/4，依每人每年7萬2千元之生活費計算，
    上訴人丁○○可請求扶養費為94萬1539元、上訴人乙○○○
    可請求扶養費為108萬7479元。另上訴人二人辛苦將被害人
    蔡凱偉拉拔長大，為家中唯一男丁，被害人蔡凱偉平日極為
    乖巧、孝順，本件事故，造成上訴人二人白髮人送黑髮人，
    且被上訴人於事發後，對於上訴人二人不聞不問，更加深上
    訴人二人之傷痛，爰請求被上訴人各賠償上訴人二人精神慰
    撫金150萬元，扣除上訴人二人所領取汽車強制責任險保險
    金140萬元，上訴人二人本可向被上訴人請求231萬6843元，
    但上訴人請鈞院於上訴人各項請求中，斟酌上訴人得請求之
    數額，本於侵權行為之法律關係，請求被上訴人應各給付上
    訴人80萬元及自90年3月1日起至清償日止，按年息5％計算
    之利息，並陳明願供擔保，請准宣告假執行。
二、被上訴人則以：系爭車輛車主是陳庭山，伊不是車主，也沒
    有將系爭車輛交付訴外人許振文使用等語置辦，請求駁回上
    訴人於原審之訴及假執行之聲請。
三、原審斟酌兩造之攻擊防禦方法後，認上訴人無法舉證證明被
    上訴人明知訴外人許振文之並無駕駿配備抓斗之大卡車駕照
    ，且縱認被上訴人明知許振文並無駕駛配備抓斗之大卡車執
    照，因被上訴人將系爭車輛借給訴外人許振文之行為，與被
    害人之死亡間並無相當之因果關係，故而駁回上訴人之請求
    ，上訴人不服原判決，提起上訴，並聲明求為：(一)原判決廢
    棄。(二)上開廢棄部分，被上訴人應給付上訴人丁○○及乙○
    ○○各新台幣80萬元及自民國90年3月1日起至清償日止按年
    息百分之5計算之利息，(三)訴訟費用由被上訴人負擔。(四)上
    訴人願供擔保，請准宣告假執行。被上訴人則答辯聲明：駁
    回上訴，第二審訴訟費用由上訴人負擔。
四、兩造就訴外人許振文於90年2月28日9時40分許，以鋼索套住
    系爭車輛車斗靠近車頭部位外側兩端隙縫處，利用系爭車輛
    抓斗抓住鋼索中央，將車斗拉起懸空俾利修理時，本應注意
    以此方式將車斗拉起懸空，該鋼索兩端須套牢車斗，且能承
    受車斗之重量，預防懸空之車斗突然掉落，危及在場人之生
    命，而依當時之情形並非不能注意，竟疏未注意，並未採取
    必要防護措施，致該懸空之車斗，因鋼索無法承受重量鬆脫
    彈落地面而突然下壓，壓及適在場幫忙遞交工具之蔡凱偉，
    使蔡凱偉頭頸部遭夾壓，受有顏面部及頸椎骨折，造成外傷
    性休克，送醫不治死亡之事實，且許振文因此過失致死罪行
    ，經本院95年度上易字第547號刑事判決有期徒刑10月確定
    之事實，均不爭執，並有刑事案卷影本附卷足稽，此部分事
    實堪信為真正。
五、上訴人雖主張被上訴人係明知訴外人許振文並無駕駛配備抓
    斗之大卡車執照，仍將系爭車輛交付訴外人許振文使用致肇
    意外，就事故之發生應負過失之責云云，但為被上訴人所否
    認，並以前詞置辯。經查，
  (一)上訴人主張被上訴人為系爭車輛車主，並將系爭車輛交付訴
    外人許振文使用之事實，業據其提出被上訴人所出具之切結
    書一份為證，證人許振文於96年1月30日原審言詞辯論時亦
    結證稱：「（法官問：車子是何人交給你的，車主是誰？）
    證人答：車子是我向被告甲○○借的，車主是誰我就不曉得
    了」（原審卷第56頁），是上訴人主張系爭車輛係被上訴人
    交付訴外人許振文使用之事實，已堪採信。
  (二)惟損害賠償之債，以有損害之發生及有責任原因之事實，並
    二者之間，有相當因果關係為成立要件（48年台上字第481
    號。又所謂相當因果關係，係指依經驗法則，綜合行為當時
    所存在之一切事實，為客觀之事後審查，認為在一般情形上
    ，有此環境，有此行為之同一條件，均發生同一之結果者，
    則該條件即為發生結果之相當條件，行為與結果即有相當之
    因果關係。反之，若在一般情形上，有此同一條件存在，而
    依客觀之審查，認為不必皆發生此結果者，則該條件與結果
    並不相當，不過為偶然之事實而已，其行為與結果間即無相
    當因果關係（最高法院著有87年台上字第154號判決要旨足
    供參照），故損害與行為間是否具有因果關係，自當以行為
    人之行為所造成之客觀存在事實，依經驗法則，可認通常均
    可能發生同樣損害之結果而言；如有此同一條件存在，通常
    不必皆發生此損害之結果，則該條件與結果並不相當，即無
    相當因果關係；而不能僅以行為人就其行為有故意過失，即
    逕認該行為與損害間有相當因果關係（參最高法院90年台上
    字第772號民事判決意旨）。
  (三)本件上訴人雖指稱：欲使用系爭有配備抓斗之大卡車，須同
    時具備大卡車之駕駛執照及操作抓斗之證照，一般人在未取
    得證不得駕駛或操作，被上訴人在交付許振文使用前，理應
    詢問許振文有無證照，被上訴人疏未為之，顯有過失云云。
    然本件被害人之死亡，係因許振文駕駛之貨車車斗油壓昇降
    機故障，開往被害人蔡凱偉父親即上訴人丁○○所開設之輪
    胎行旁空地維修，於維修過程中，因許振文未注意以生車斗
    未以鋼索套牢，致車斗掉落，壓及在旁遞交修理工具之蔡凱
    偉而發生，且上訴人丁○○確有幫人修車，非獨修補輪胎等
    情，業據被上訴人陳述明確（本院卷第21頁）；參以許振文
    於90年2月28日案發當天之警訊筆錄亦陳明：系爭自大貨車
    當時正在修理車斗油壓昇降機，而蔡凱偉立於車頭與車斗之
    間，看該車如何修理，突然車斗壓下致被車斗壓住，伊係於
    27日14時許將車開往台中縣太平市○○路566號誠通輪胎行
    （上訴人丁○○所經營），由輪胎行技工林榮華修理，當時
    林榮華在車斗後面修理油壓昇降機，伊在車頭操作油壓操作
    台（相卷第13頁）；另林榮華於警、偵中亦供稱：「事故發
    生時，伊正在修理車斗油壓昇降機，因工具不齊全，便由許
    振文請蔡凱偉拿工具給伊」（相卷第15頁第10-13行）、「
    之前該車油壓承軸斷掉，伊站在後輪軸扶油壓承軸，許振文
    在車頂操控台上操控抓斗，許振文之許文輝在伊另一邊做與
    伊相同工作，死者拿鐵槌要給許文輝，踏著油箱要跨過車斗
    與車斗空隙拿鐵槌給許文輝，突然車斗速度很快掉下來」等
    情（相卷第5、6頁），另上訴人蔡炳榮於警詢時亦坦言：該
    車係許振文駕駛至輪胎行修車（相卷第11頁次面），另許振
    文之弟許文輝於偵查時亦供稱「案發當天現場有伊、伊哥哥
    、林榮華及死者。伊在推油壓承軸，伊兄在操作，師父（即
    林榮華）與伊作相同工作，死者拿鐵槌跨在車樑上面，…突
    然車斗以很快速度掉下來」（（相卷第6頁）；嗣於90年7月
    23日檢察官偵查時亦供稱：「事故前一天，伊有與林榮華討
    論車子要如何修理，28日事故發生當天，伊到場時林榮華及
    許振文已經在場」、「當時是由許振文用鋼索套住車斗兩端
    用爪斗將車斗吊起，伊用木棍頂住」（詳見偵字第11731號
    卷90年7月23日筆錄）；由許振文、許振輝、林榮華及上訴
    人於警、偵中之供述，可知許振文將車開往上訴人經營之輪
    胎行，並非為修補輪胎，而係委由林榮華修理油壓升降機，
    且本件事故之發生，係因許振文等人在修理油壓昇降機之過
    程中，未盡注意防範之義務，亦未及時要求蔡凱偉走避，致
    鋼索無法承受重量瞬間脫落重壓死者所違成，此究為一偶發
    之事件，與上訴人是否將車交予許振文及許振文有無操作抓
    斗之執照並無必然之關連，且被害人死亡結果之發生，與被
    上訴人交車予許振文使用及未詢問其有無操作抓斗之證照，
    二者間既因前述修車行為之介入，而使二者間之因果關連發
    生中斷，已欠缺相當之因果關係，上訴人空言否認有修車之
    事實，並稱被上訴人此部分顯有過失云云，自無可採。
　(四)末按；證人許振文於原審結證時已證稱：被上訴人不知伊沒
    有駕駛配備抓斗之大卡車執照等語無訛（原審卷第56頁），
    又許振文係以駕駛為業，修理貨車並非其業務或附隨業務之
    範圍，復為本院前開刑事判決所明認（參本院95年上易字第
    547號判決第2頁所載），故無論被上訴人於交車予許振文使
    用之際，有無詢問其有無操作抓斗之證照，因被害人蔡凱偉
    死亡，係訴外人許振文修理系爭車輛車斗之油壓昇降機時，
    率然以鋼索套住車斗靠近車頭部位外側兩端隙縫處，利用抓
    斗抓住鋼索中央，將車斗拉起懸空，疏未注意，亦未採取必
    要防護措施，致該懸空之車斗，因鋼索無法承受重量鬆脫彈
    落地面而突然下壓所致，並非訴外人許振文於駕駛之過程中
    發生車禍所造成，而油壓昇降機何時發生故障，又屬不確定
    之因素，且油壓昇降機故障原因為何、如何修理、現場修理
    人員係何人、工具及附屬防備措施應如何為之，更非一般借
    車之人所能預知或查悉，是被上訴人將系爭車輛借給訴外人
    許振文之行為，與被害人蔡凱偉死亡之結果，兩者間實難謂
    有何相當之因果關係。原審因以上訴人未能舉證證明明被上
    訴人係明知訴外人許振文並無駕駛配備抓斗之大卡車執照，
    仍將系爭車輛1借給訴外人許振文，且縱認被上訴人明知訴
    外人許振文並無駕駛配備抓斗之大卡車執照，因被上訴人將
    系爭車輛借給訴外人許振文之行為，與被害人蔡凱偉死亡之
    結果，兩者間並無相當因果關係，乃據以駁回上訴人之請求
    及假執行之聲請，並無不合，上訴人仍執前詞，求予將原判
    決予以廢棄改判，核無理由，應予駁回。
六、據上論結，本件上訴為無理由，依民事訴訟法第四百四十九
    條第一項、第七十八條，第八十五條第一項前段判決如主文
    。
中　　華　　民　　國　　96　　年　　4 　　月　　30　　日
                  民事第二庭    審判長法　官  童有德
                                      法　官  翁芳靜
                                      法　官  謝說容
以上正本係照原本作成。
如對本判決上訴，須於收受判決送達後20日內向本院提出上訴書
狀，其未表明上訴理由者，應於提出上訴後20日內向本院提出上
訴理由書（須按他造人數附具繕本）。
上訴時應提出委任律師為訴訟代理人之委任狀。具有民事訴訟法
第466條之1第1項但書或第2項之情形為訴訟代理人者，另應附具
律師及格證書及釋明委任人與受任人有該條項所定關係之釋明文
書影本。
                                      書記官  蘇昭文
中　　華　　民　　國　　96　　年　　4 　　月　　30　　日
                                                      Ｍ
